臺灣高等法院高雄分院刑事判決　　　　96年度上訴字第1671號
上　訴　人　臺灣屏東地方法院檢察署檢察官
被　　　告　甲○○
選任辯護人　劉家榮　律師
上列上訴人因被告強盜案件，不服臺灣屏東地方法院96年度訴字
第122 號中華民國96年6 月22日第一審判決（起訴案號：臺灣屏
東地方法院檢察署95年度偵緝字第328 號），提起上訴，本院判
決如下：
    主  文
原判決撤銷。
甲○○結夥三人以上攜帶兇器竊盜，處有期徒刑壹年，減為有期
徒刑陸月，如易科罰金，以銀元參佰元即新台幣玖佰元折算壹日
。
    事  實
一、甲○○（原名曾于倩）與林進榮、陳信宗3 人共同基於意圖
    為自己不法所有之犯意聯絡，於民國94年1 月12日9 時20分
    許，由陳信宗駕駛其承租之車牌號碼JJ-3031 號自用小客車
    ，前往屏東縣林邊鄉○○村○○路59之9 號乙○○之住處，
    擬由林進榮及陳信宗進入上址行竊，甲○○則駕駛上開汽車
    於附近繞行等待接應，謀議既定，林進榮與陳信宗即面戴口
    罩，陳信宗並穿戴手套，由林進榮持其所有客觀上足以對人
    之生命、身體造成危害可供兇器使用之螺絲起子1 把，以腳
    踢開大門進入屋內（侵入住宅部份未據告訴）著手行竊之際
    ，在該處2 樓發覺乙○○在家，林進榮、陳信宗乃臨時變更
    為強盜之犯意，即由林進榮以上揭長刀刀背斜架在乙○○右
    前頸部位，喝令乙○○「不要動」，並將之押往2 樓走廊，
    再由陳信宗以「錢在哪裡？妳如果不拿出來的話我就要殺下
    去了」等語威嚇乙○○，以此強暴及脅迫方法至使乙○○不
    能抗拒，任由陳信宗在2 樓各處搜括財物，林進榮繼又將乙
    ○○押往3 樓，由陳信宗在3 樓搜括財物，前後共計取得金
    項鍊2 條、黃金手鐲2 個、金戒指3 枚（其中2 枚並鑲有寶
    石）及金牌1 面, 林進榮與陳信宗得手後即從1 樓後門逃逸
    , 並隨即將上開所得財物交由在外接應之甲○○變賣後朋分
    花用殆盡。嗣由乙○○報警後，經警調閱乙○○上開住處附
    近路口之監視攝影系統錄影帶，始循線查獲上情（林進榮、
    陳信宗2 人部分, 業經最高法院以95年度台上字第6480號判
    決各判處有期徒刑8 年6 月確定）。
二、案經臺灣屏東地方法院函送臺灣屏東地方法院檢察署檢察官
    偵查起訴。
    理  由
一、訊據被告甲○○矢口否認有上開犯行，辯稱: 我看到林進榮
    、陳信宗下車後，我就去保母家看小孩了，我以為他們要去
    催收帳款云云；惟查：
  (一)被告事前即知曉陳信宗及林進榮2 人係前往被害人住所「闖
    空門」行竊之事實，業據證人陳信宗於偵查中證稱：「（問
    ：曾于倩是否知道你們去乙○○家做何事？）知道。她知道
    我跟林進榮要去闖空門」等語、於原審證稱：「（問：你在
    之前作證說被告知道你們要去偷被害人家裡？）他應該知道
    ，因為同車的人怎麼不知道我們要去哪裡」等語，證人林進
    榮於偵查中亦證稱：「（問：當天與陳信宗去搶完後，是你
    女朋友接你的？）我打電話給甲○○叫她在讓我們下車的地
    方接我們就由陳信宗開，我們走台88號，陳信宗說要我拿金
    子去賣，我們快要到大寮鄉○○○○路旁一家銀樓，陳信宗
    就把金子交我，要我拿去賣，我就找我女朋友一起進去銀樓
    ，因為我在通緝中，無法出示身分證，我就拿我女朋友的身
    分證登記」等語（見95年偵字第2077號卷第11頁、第13頁）
    , 且原審法院於另案審理陳信宗、林進榮強盜案件中勘驗上
    開路口監視攝影錄影帶畫面結果，林進榮、陳信宗2 人在被
    害人住處犯案時, 確由一長髮、著白上衣之女子駕駛車號JJ
    -3031 號自用小客車在被害人住處附近繞行等情，有勘驗筆
    錄在卷足憑（原審法院94年訴字第311 號卷第82頁、95年偵
    字第2077號卷第16頁），復參以被告甲○○與林進榮案發時
    為同居之男女朋友關係，兩人並育有一女，關係親密，被告
    對於林進榮之行蹤應無完全不知之理，況證人林進榮、陳信
    宗又均供稱渠等犯案後即將所得財物交予被告變賣，被告並
    無質疑，是以堪認被告對於林進榮、陳信宗「原計劃之竊盜
    犯行」應有犯意聯絡，被告辯稱其以為林進榮、陳信宗2 人
    僅係前往被害人住處催收帳款云云, 尚難採信；至證人陳信
    宗於原審審理時改稱被告對其竊盜計畫不知情云云，顯為迴
    護被告之詞，殊無可採。
  (二)按共同正犯之所以應對其他共同正犯實施之行為負其全部責
    任者，以就其行為有犯意之聯絡為限，若他犯所實施之行為
    ，超越原計劃之範圍，而為其所難預見者，則僅應就其所知
    程度，令負責任，未可概以共同正犯論（最高法院50年台上
    字第1060號判例參照）；本件被告甲○○與同案被告林進榮
    、陳信宗事前既已有竊盜謀議，雖同案被告林進榮、陳信宗
    侵入被害人乙○○住宅後，因發現屋內有人，因而將被害人
    綑綁後再四處搜索財物；惟按強盜罪與竊盜罪，僅係取得財
    物之手段不同，強盜罪之犯罪手法是竊盜罪的犯罪手法的加
    深，至於意圖不法之所有，以非法方法取得他人財物之態樣
    ，兩罪間並無任何差異，同案被告林進榮、陳信宗於共同行
    竊之初，既因被害人乙○○發覺，遂變更其竊取手段為強盜
    等情，業據同案被告林進榮、陳信宗分別於另案本院審理時
    供承不諱（見本院95年度上訴字第714 號刑事判決書），核
    證人即被害人乙○○於該案審理時結證之情節相符，自堪認
    定；則同案被告林進榮、陳信宗有不法所有而取得他人財物
    之意圖及行為甚明，被告與同案被告林進榮及陳信宗間事前
    既有竊盜之犯意聯絡，林進榮及陳信宗又得財既遂，則對被
    告甲○○而言，不論林進榮及陳信宗之得財係以強盜或竊盜
    之手段為之，渠等達成得財之目的並無不同，依「所犯輕於
    所知，從其所知」之法理，被告甲○○仍應就同案被告林進
    榮、陳信宗變更犯意前之加重竊盜行為負共犯責任。
  (三)綜上所述，本件事證明確，被告上開所辯，顯係事後卸責之
    詞，不足採信，其加重竊盜之犯行，堪以認定。
二、核被告甲○○所為，係犯刑法第321條第1項第3款、第4款之
    結夥三人以上攜帶兇器竊盜罪，被告與同案被告林進榮、陳
    信宗事前謀議行竊，推由同案被告林進榮、陳信宗為竊盜之
    犯行，係共謀共同正犯。
三、原審未為詳察，遽為被告甲○○無罪之諭知，尚有未合，公
    訴人上訴意旨，執此指摘原判決不當，為有理由，應由本院
    將原判決予以撤銷改判；審酌被告甲○○與同案被告林進榮
    、陳信宗共同謀議竊取他人財物，以獲不法利益，同案被告
    林進榮、陳信宗進而對被害人強盜取得財物，所為實有不該
    ，犯後復否認犯行，難認有何悔意等一切情狀，量處有期徒
    刑1 年，又中華民國96年罪犯減刑條例已經於96年7 月4 日
    公布，自96年7 月16日施行，被告犯罪時間在96年4 月24日
    以前，所犯之罪合於減刑條件，且無不予減刑之情形，應減
    其宣告刑2 分之1 為有期徒刑6 月；被告於犯罪時之刑法第
    41條第1 項前段規定：「犯最重本刑為5 年以下有期徒刑以
    下之刑之罪，而受6 個月以下有期徒刑或拘役之宣告，因身
    體、教育、職業、家庭之關係或其他正當事由，執行顯有困
    難者，得以1 元以上3 元以下折算1 日，易科罰金。」，被
    告行為時之易科罰金折算標準，修正前罰金罰鍰提高標準條
    例第2 條前段（現已刪除）規定，就其原定數額提高為100
    倍折算1 日，則本件被告行為時之易科罰金折算標準，應以
    銀元300 元折算1 日，經折算為新臺幣後，應以新臺幣900
    元折算1 日。惟95年7 月1 日修正公布施行之刑法第41條第
    1 項前段則規定：「犯最重本刑為5 年以下有期徒刑以下之
    刑之罪，而受6 個月以下有期徒刑或拘役之宣告者，得以新
    臺幣1000元、2000元或3000元折算1 日，易科罰金。」，比
    較修正前後之易科罰金折算標準，以95年7 月1 日修正公布
    施行前之規定，較有利於被告，則應依刑法第2 條第1 項前
    段，適用修正前刑法第41條第1 項前段規定，定其折算標準
    。
據上論結，應依刑事訴訟法第369 條第1 項前段、第364 條、第
299 條第1 項前段、第300 條，刑法第2 條第1 項前段、第321
條第1 項第3 款、第4 款、第28條、修正前刑法第41條第1 項，
修正前罰金罰鍰提高標準條例第2 條，中華民國96年罪犯減刑條
例第2 條第1 項第3 款、第7 條、第9 條，現行法規所定貨幣單
位折算新臺幣條例第2 條，判決如主文。
本案經檢察官郭振昌到庭執行職務。
中　　華　　民　　國　　96　　年　　10　　月　　23　　日
                  刑事第七庭    審判長法  官    莊飛宗
                                      法  官    邱明弘
                                      法  官    黃憲文
以上正本證明與原本無異。
檢察官如不服本判決應於收受本判決後10日內向本院提出上訴書
狀，其未敘述上訴理由者，並得於提起上訴後10日內向本院補提
理由書狀（均須按他造當事人之人數附繕本）「切勿逕送上級法
院」。
被告不得上訴。
中　　華　　民　　國　　96　　年　　10　　月　　23　　日
                                      書記官    施耀程
附錄本件判決論罪科刑法條：
刑法第321條第1項：
犯竊盜罪而有左列情形之一者，處6 月以上、5 年以下有期徒刑
：
一　於夜間侵入住宅或有人居住之建築物、船艦或隱匿其內而犯
    之者。
二　毀越門扇、牆垣或其他安全設備而犯之者。
三　攜帶兇器而犯之者。
四　結夥3 人以上而犯之者。
五　乘火災、水災或其他災害之際而犯之者。
六　在車站或埠頭而犯之者。
